臺灣臺南地方法院民事裁定
109年度司字第38號
聲  請  人  張正宜  

            張煜昕  
            朱秀梅  
            張郁旻  
            張絢柔  
            朱秉彥  
            朱曾美玉
            方麗月  
            周家弘  
            李榮發  
            李坤澤  
            陳錫樺  
            沈淑芬  
            李承泰  
            陳瑜    
            曾雲南  
            馬聖凱  

            黃龍山  

            黃竣麟  

            林依靜  
            吳朝陽  
            陳艷娥  
            吳晨宇  
            吳哲宇  
            程江龍  
            程鈞楙  
共      同
代  理  人  林金宗律師
相  對  人  民德生醫科技股份有限公司


法定代理人  倪明亮  
上列當事人間聲請選派檢查人事件，本院裁定如下：
    主  文
選派林志聰會計師為相對人之檢查人，檢查相對人：1.自民國（
下同）108年4月19日起至109年11月30日止之業務帳目及財產情
形。2.109年度購買臺南市○○區○○路000號廠房之契約文件及資金
支出。
聲請程序費用由相對人負擔。
    理　由
一、聲請意旨略以：聲請人為相對人公司之繼續持有股份6個月
    以上之股東，於109年11月3日辦理公司減資及增資變更登記
    前，合計持有已發行股份總數超過百分之50。茲有聲請選派
    檢查人之理由、事證及必要性，說明如下：
  ㈠相對人之前通知股東於109年9月4日召開109年臨時股東會，
    通知書記載討論案由：1.資本減資：每股從10元降至2.8元
    （即減資百分之72)。2.購買公司自有廠房，擬增資0000-00
    00萬元等內容（下稱系爭股東會）。嗣聲請人未收到相對人
    寄送之議事錄，經向臺南市政府申請取得相對人公司變更登
    記事項表及109年9月4日股東臨時會議事錄，關於案由1.之
    決議卻記載：已發行股份總數13,269,033股（每股面額10元
    ，總資本為132,690,330元），擬減少資本119,421,300元，
    減資後實收資本額為13,269,030元，並依股東名簿所載各股
    東持有股數按比例減少等內容。換言之，減資比例應為百分
    之90(計算式:119,421,300/132,690,330元=0.9)，並非臨時
    股東會通知記載之減資百分之72，應與實際決議減資72%之
    比例不符，顯有不實之登載。故為查明109年9月4日臨時股
    東會開會之過程及議事錄之作成經過，實有選派檢查人之必
    要。㈢
  ㈡又系爭股東會議事錄關於案由2之記載：現金及債權抵繳增資
    案，辦理現金增資4070萬元其中債權抵繳股款1730萬元等內
    容，與開會通知書之記載亦有不符。按依公司法第156條第5
    項規定，股東之出資必須是貨幣債權始得以充抵之，且須經
    董事會通過，該議事錄中之1730萬元貨幣債權人為何人？該
    債權如何產生？董事會何時開會通過准許抵充，聲請人至今
    毫不知情。另依公司法第267條第3項之規定，相對人公司發
    行新股，應由原有股東先依比例認股，原有股東未認購始洽
    特定人認購，但相對人並未依此程序辦理，即逕向臺南市政
    府辦理新股份之變更登記，侵害原有股東權利甚鉅，亦有選
    派檢查人檢查之必要。
  ㈢再依系爭股東會通知書案由2之記載，發行新股係為購買公司
    自有廠房，擬增資5,000-6,000萬元，然相對人購買臺南市○
    ○區○○路000號廠房，係以多少資金購得？向何人購得？聲請
    人完全未被告知，故亦有檢查買賣契約文件及資金支出之必
    要。
  ㈣末按公司法第230條第1項規定，董事會應將其所造具之各項
    表冊，提出於股東常會請求承認，經股東常會承認後，董事
    會應將財務報表及盈餘分派或虧損撥補之決議，分發各股東
    。然聲請人並無相對人公司之財務報表，無從審查公司之經
    營狀況，且現任董事自108年4月19日任職開始，至今不過1
    年多，即召開臨時股東會減資72%（甚至90%)，對聲請人之
    股東權利侵害甚大，其業務、財務及人事聘任是否發生問題
    ，實有查核之必要。
  ㈤綜上，聲請選派檢查人查核相對人公司：1.自108年4月19日
    起至109年11月30日止之業務帳目及財產情形。2.109年度購
    買臺南市○○區○○路000號廠房之契約文件及資金支出。
二、相對人之法定代理人到場陳稱：減資比例由七成二變成九成
    ，是內部會計不懂所寫，後來送會計師簽核申報依相關法規
    算出的比例是九成，同意聲請人聲請檢查的事項，之前有通
    知聲請人要來跟會計師開會溝通，但他們不來，就直接告到
    法院，所以檢查費用應由聲請人支付等語。 
三、按繼續6個月以上，持有已發行股份總數百分之1以上之股東
    ，得檢附理由、事證及說明其必要性，聲請法院選派檢查人
    ，於必要範圍內，檢查公司業務帳目、財產情形、特定事項
    、特定交易文件及紀錄，公司法第245條第1項規定。考其修
    正立法理由，乃在於防止少數股東濫用此一權利，動輒查帳
    ，影響公司正常營運，且為強化公司治理、投資人保護機制
    及提高股東蒐集不法證據與關係人交易利益輸送蒐證之能力
    ，於股東持股達一定期間及股數之限制要件下，得檢附理由
    、事證及說明其必要性向法院聲請選派檢查人，檢查內容並
    以公司業務帳目、財產情形、特定事項、特定交易文件及紀
    錄為限，足見上開法條已就行使檢查權對公司經營所造成之
    影響，與少數股東權益之保障間，加以斟酌衡量而賦予符合
    一定條件之股東得聲請法院選派檢查人之權利，並藉由外部
    專業第三人稽核公司業務帳目及財產情形，以維公司之正常
    營運。是以，具備繼續持有6個月以上已發行股份總數百分
    之1以上之股東，且於聲請法院選派檢查人時檢附理由、事
    證說明選派檢查人之必要性，聲請選派檢查人對公司業務帳
    目及財產狀況為檢查，公司即應負有容忍檢查之義務，法院
    並應為准許選派檢查人之裁定。
四、經查：
  ㈠聲請人主張其等為繼續持有相對人股份6個月以上之股東，於
    109年11月3日辦理公司減資及增資變更登記前，合計持有已
    發行股份總數超過百分之50等情，業據提出相對人公司109
    年臨時股東會通知書、議事錄及公司變更登記表為證（本院
    卷第25-33頁），並為相對人所不爭執。是聲請人為繼續6個
    月以上，持股達相對人公司已發行股份總數百分之1以上之
    股東，應無疑義。
  ㈡又聲請人就其聲請選派檢查人之理由，已敘明如上，並提出
    上開文件，說明其必要性；並為相對人所同意，是其依公司
    法第245條第1項規定聲請選派檢查人，於法亦無不合，應予
    准許。本院審酌社團法人臺灣省會計師公會推薦擔任檢查人
    之林志聰會計師，現為祥業聯合會計師事務所執業會計師（
    事務所設在臺南市○○區○○路○段000號6樓），執業年資長達3
    5年，現為該事務所合夥人，並曾任臺南市稅務代理人協會
    理事長、本院專家諮詢委員等經歷及專長，均適任業務帳目
    及財產情形之檢查人，且其與兩造間查無利害關係，對於相
    對人業務、帳目及盈虧情況，應能本於專業知識予以檢查，
    當能適時維護、保障聲請人及相對人其他股東之權益。故依
    公司法第245條第1項規定，選派該會計師為相對人之檢查人
    ，檢查相對人：1.民國（下同）108年4月19日起至109年11
    月30日止之業務帳目及財產情形。2.109年度購買臺南市○○
    區○○路000號廠房之契約文件及資金支出。
五、依公司法第245條第1項、非訟事件法第175條第3項，裁定如
    主文。
中　　華　　民　　國　　110 　年　　3 　　月　　31　　日
　　              民事第一庭  法　官　 陳淑卿
以上正本係照原本作成。
如對本裁定抗告，須於裁定送達後10日內向本院提出抗告狀，並
應繳納抗告費新台幣1,000元整。
中　　華　　民　　國　　110 　年　　3 　　月　　31　　日
                              書記官  謝璧卉